臺灣高雄地方法院刑事判決　　　　　　95年度簡上字第1439號
上　訴　人　臺灣高雄地方法院檢察署檢察官
上　訴　人
即　被　告　戊○○
選任辯護人　王國論律師
上列上訴人因被告傷害案件，不服本院高雄簡易庭中華民國95年
10月31日95年度簡字第5266號第一審簡易判決（聲請簡易判決處
刑案號：95年度偵字第7443號），提起上訴，本院管轄之第二審
合議庭依通常審判程序審理，自為第一審判決如下：
    主  文
原判決撤銷。
戊○○無罪。
    理  由
一、公訴意旨略以：被告戊○○與告訴人丙○○為夫妻，2 人間
    具有家庭暴力防治法第3 條第1 款之家庭成員關係，渠2 人
    感情向來不睦，丙○○於民國（下同）95年1 月17日下午3
    時45分許，前往被告位在高雄市前金區○○○路281 號上班
    處所，欲與被告談論離婚事宜，過程中2 人發生口角爭執，
    被告竟萌生傷害人身體之犯意，持辦公桌上之印台丟擲丙○○之臉部，繼以腳踢丙○○之大腿，致丙○○受有臉部紅腫
    、右膝、右大腿瘀青之傷害，因認被告涉有刑法第277 條第
    1 項普通傷害罪嫌等語。
二、證據能力部分：
  (一)告訴人丙○○於警詢及偵訊之指訴：
    按被告以外之人於審判外之言詞陳述，依刑事訴訟法第159
    條第1 項之規定，原則上均不具證據能力；本件證人即告訴
    人丙○○於司法警察及檢查事務官調查時所為之證述，均屬
    審判外之陳述；且告訴人陳素真於本院審理時，已基於證人
    地位具結，而經本院詳加詢問並賦予被告對質詰問機會之情
    形下為證述，其審理中之證言已有證據能力，且足供本院作
    為認定事實之依據，是其上開於司法警察及檢查事務官調查
    時所為之指述，既為審判外之陳述，依法既無證據能力，本
    院自無從審酌。
  (二)高雄市政府警察局女子警察隊處理家庭暴力與兒少保護案件
    調查紀錄（通報）表：
    按司法警察官本於其職務作成之報告文書，或係基於他人之
    陳述而作成，或為其判斷之意見，其本身無從依直接審理方
    式加以調查，應無證據能力，不能認為刑事訴訟法第165 條
    第1 項所稱「其他文書可為證據者」之證據書類（最高法院
    86年度台上字第6210號、6704號、89年度台上字第5364號、
    95年度台上字第2763號判決參照）。查上開調查紀錄表係受
    理告訴人報案之警員依告訴人之陳述所為，性質上為司法警
    察官本於其職務作成之報告書，然純係針對本件個案所為職
    務報告，自非屬刑事訴訟法第159 條之4 所定之職務文書，
    又經被告及其辯護人主張為審判外陳述不得作為證據，故依
    上開說明及刑事訴訟法第159 條第1 項之規定，無證據能力
    ，本院亦不得採為判斷之依據。
  (三)高雄市立聯合醫院受理家庭暴力事件驗傷診斷書及診斷證明
    書：
    又按下列文書，亦得為證據：一除顯有不可信之情況外，公
    務員職務上製作之紀錄文書、證明文書。二除顯有不可信之
    情況外，從事業務之人於業務上或通常業務過程所須製作之
    紀錄文書、證明文書。三除前二款之情形外，其他於可信之
    特別情況下所製作之文書，亦得為證據，刑事訴訟法第159
    條之4 定有明文。經查，卷附高雄市立聯合醫院受理家庭暴
    力事件驗傷診斷書及診斷證明書診斷證明書，乃被告以外之
    人，即從事診斷之上開醫院醫師於審判外所為之書面陳述，
    屬於傳聞證據。又該等驗傷診斷書及診斷證明書，為醫師針
    對個案而製作之診斷書，雖與刑事訴訟法第159 條之4 第1
    款所示之公務員職務上製作之紀錄文書或證明文書不符，亦
    與刑事訴訟法第159 條之4 第2 款所示之於通常業務過程不
    間斷、有規律而準確記載，大部分紀錄完成於業務終了前後
    ，並未預見日後可能提供作為證據之紀錄文書或證明文書有
    間（該款之立法理由參照），然查，醫師依醫師法第17條之
    規定，如無法令規定之理由，不得拒絕診斷書之交付，且若
    出具與事實不符之診斷書，依醫師法第28條之4 第5 款之規
    定，可處罰鍰、限制執業範圍、停業處分或廢止其執業執照
    ‧‧等等；可知醫師出具之診斷書若有錯誤、虛偽，醫師之
    執業執照、醫師證書均可能因而廢止，是其正確性甚高，且
    司法機關隨時可以調取醫師依醫師法第12條規定而製作，並
    由醫師執業之醫療機構依醫療法第48條規定保存之病歷與之
    相互核對，設有錯誤，甚易發現並糾正，是以驗傷診斷書及
    診斷證明書應與公務員職務上製作之文書具有同等程度之可
    信性，屬於刑事訴訟法第159 條之4 第3 款所稱之其他於可
    信之特別情況下所製作之文書。準此，卷附之驗傷診斷書及
    診斷證明書，既係醫師依醫師法第17條之規定出具之診斷書
    ，且係醫師依其專業知識，按病患實際就診之病歷紀錄所作
    成，具相當之客觀性及中立性，應屬刑事訴訟法第159 條之
    4 第3 款所稱之其他於可信之特別情況下所製作之文書，自
    應認得為證據，而有證據能力。
三、本院之判斷：
  (一)按犯罪事實應依證據認定之，無證據不得認定犯罪事實；不
    能證明被告犯罪者，應諭知無罪之判決，刑事訴訟法第154
    條第2 項、第301 條第1 項分別定有明文。次按事實之認定
    ，應憑證據，如未能發現相當證據，或證據不足以證明，自
    不能以推測或擬制之方法，為裁判基礎；又認定不利於被告
    之事實須依積極證據，苟積極證據不足為不利於被告事實之
    認定時，即應為有利於被告之認定；另認定犯罪事實所憑之
    證據，雖不以直接證據為限，間接證據亦包括在內，然而無
    論直接證據或間接證據，其為訴訟上之證明，須於通常一般
    之人均不致有所懷疑，而得確信其為真實之程度者，始得據
    為有罪之認定，倘其證明尚未達到此一程度，而有合理之懷
    疑存在而無從使事實審法院得有罪之確信時，即應由法院諭
    知被告無罪之判決（最高法院40年台上字第86號、30年台上
    字第816 號、76年台上字第4986號判例意旨參照）。
  (二)公訴意旨認被告涉有傷害罪嫌，無非係以：1.證人即告訴人
    丙○○之證詞，2.高雄市立聯合醫院診斷證明書及受理家庭
    暴力事件驗傷診斷書及診斷證明書各1 張為其論據。然訊據
    被告否認有何傷害犯行，辯稱：伊當日係拾起地上之錄音帶
    盒子回丟告訴人，丟中其腹部，因告訴人向伊衝過來，伊為
    防止告訴人又亂丟東西，始抱住告訴人，並未以腳踹告訴人
    身體等語。經查：
  1.告訴人於95年1 月17日下午前往被告任職之台灣票據交換所
    高雄市分所理論，被告即請該交換所之副主任乙○○及幹事
    丁○○陪同在場，其4 人即在2 樓之交換場一隅之長桌坐下
    ，由乙○○陪同告訴人坐在一側，丁○○陪同被告坐在另一
    側，桌上只有告訴人帶來之錄音帶，並無印台，因被告與告
    訴人一言不合，告訴人即起身拿取錄音盒丟中被告之左臉頰
    ，被告乃自地上拾起錄音盒丟回告訴人，而丟中告訴人之腹
    部，告訴人即衝向被告，被告馬上抱住告訴人，被告並無用
    腳踹告訴人之身體，後來乙○○拉開告訴人，丁○○拉開被
    告，被告即自行離開，丁○○則送告訴人下樓離去，此後未
    再發生異狀，告訴人離開時，看不出臉上有何傷勢，衣服亦
    未見凌亂等情，業經證人乙○○、丁○○證述明確，且互核
    一致（見本院卷第74至79頁），又與被告偵審中所供相符（
    見偵卷第19頁、本院卷第35頁），堪認屬實。況被告固曾以
    錄音帶盒丟擲告訴人之腹部，惟據告訴人提出卷附之高雄市
    立聯合醫院受理家庭暴力事件驗傷診斷書及診斷證明書所載
    ，告訴人之胸、腰、腹部均未見受有任何傷害，足見被告朝
    告訴人丟擲錄音帶盒之行為，並未致告訴人受有任何傷害，
    亦見明顯。是依證人乙○○及丁○○之證述足見現場除告訴
    人攜帶之錄音帶外，桌上並無印台，被告因告訴人以錄音盒
    丟中其左臉頰受傷，始回丟錄音盒而丟中告訴人之腹部未成
    傷，且係告訴人衝向被告，被告乃抱住告訴人，然被告並未
    以腳踹告訴人，告訴人離去時並無異狀，臉上亦無傷勢等情
    ，而與告訴人之指訴遭被告丟擲印台傷及臉部與被告衝向前
    以腳踹其身體之指訴大相逕庭，亦證告訴人之指訴顯不符實
    。
  2.再參以告訴人於95年1 月17日晚間6 時20分前往製作筆錄時
    陳稱未被被告所持之印台丟中臉部（見警卷第5 頁），然其
    於翌日凌晨2 時5 分許前往高雄市立聯合醫院大同院區就診
    ，竟主訴其右臉痛（見警卷第7 頁），此顯與其在警詢之指
    訴臉部未受傷之情不符；另告訴人當日離開票據交換所時並
    無異狀，未見受傷乙節，業據證人乙○○、丁○○證述如前
    ，則告訴人之診斷證明上所載：主訴伊右臉痛云云，既與伊
    於警詢時之指述不合，又與目擊證人乙○○、丁○○之證述
    相左，則該等傷勢是否因被告所造成，即非無疑；另高雄市
    立聯合醫院診斷證明書記載告訴人右大腿淤青3 ×3 公分之
    傷勢，核之被告持印台回丟告訴人而丟中告訴人腹部乙節，
    固據被告供承在卷，且與在場目擊證人乙○○、丁○○之證
    述一致，又並未因此造成告訴人之腹部受傷，已如前述，則
    告訴人右大腿之傷勢是否被告所為，亦有疑義，是本院尚難
    徒憑告訴人受傷之驗傷診斷書及診斷證明書，即率認被告有
    傷害犯行。
  3.按告訴人之告訴，係以使被告受刑事訴追為目的，是其陳述
    是否與事實相符，仍應調查其他證據以資審認（最高法院30
    年上字第816 號、52年台上字第1300號判例參照）。訊據證
    人即告訴人丙○○於本院審理時固證稱：被告就拿著桌上的
    印台丟向伊，伊被印台丟中，然後被告衝過來踹伊的大腿，
    當場沒有人拉住被告云云（見本院卷第71至72頁），而與證
    人乙○○、丁○○前開所證：桌上並無印台，因被告與告訴
    人一言不合，告訴人即起身拿取錄音盒丟中被告之左臉頰，
    被告乃自地上拾起錄音盒丟回告訴人，而丟中告訴人之腹部
    ，告訴人即衝向被告，被告馬上抱住告訴人，被告並無用腳
    踹告訴人之身體，後來乙○○拉開告訴人，丁○○拉開被告
    ，此後未再發生異狀等語（見本院卷第74至79頁），及被告
    前開供述，明顯不符。是證人即告訴人審理中所證是否為被
    告持印台丟中身體、被告之同事有無攔住被告及被告有無毆
    打告訴人等情，顯與前開事實不合，又無其他證據可佐，衡
    諸前揭判例意旨，自難採取。
  4.綜合上述，告訴人丙○○之指述，與本院上開調查之事證均
    有相悖之處，而無法據以採為被告不利之認定。
  (三)從而，公訴人所舉之證據，均無法據以採為被告不利之認定
    ，且未達於通常一般之人均不致有所懷疑，而得確信其為真
    實之程度，自尚不足以證明被告確有傷害之犯行。此外，又
    查無其他積極證據足以證明被告確有公訴人所指之犯行，揆
    諸前揭法條及最高法院判例意旨之說明，依法自應為無罪判
    決之諭知。原審為被告有罪之判決，容有未洽，上訴人即被
    告上訴堅決否認犯罪，指摘原判決不當，為有理由，檢察官
    以原審量刑過輕，提起上訴，為無理由，然原判決既有上開
    違誤之處，自應由本院撤銷原判決，並依法諭知無罪之判決
    。
四、末按檢察官聲請以簡易判決處刑之案件，經法院認為有第45
    1 條之1 第4 項但書之情形者，應適用通常訴訟程式審判之
    ，刑事訴訟法第452 條定有明文；又對於簡易判決之上訴，
    準用刑事訴訟法第3 編第1 章及第2 章之規定，管轄第二審
    之地方法院合議庭受理簡易判決上訴案件，應依通常程式審
    理。其認案件有刑事訴訟法第452 條之情形者，應撤銷原判
    決，逕依通常程式為第一審判決，法院辦理刑事訴訟簡易程
    序案件應行注意事項第14項亦規定甚明。本件經本院審理後
    ，認被告應為無罪之諭知，已如前述，而有刑事訴訟法第45
    1 條之1 第4 項但書第3 款之情形，故依前揭規定，應由本
    院合議庭逕依通常程式審理後，自為第一審判決，檢察官如
    不服本判決，仍得於法定上訴期間內，向管轄之第二審法院
    提起上訴，附此敘明。
據上論斷，應依刑事訴訟法第452 條、第455 條之1 第1 項、第
3 項、第369 條第1 項前段、第364 條、第301 條第1 項，判決
如主文。
本案經檢察官甲○○到庭執行職務。
中　　華　　民　　國　　96　　年　　 4　　月　　20　　日
                  刑事第十三庭審判長法  官  高思大
                                    法  官  葉啟洲
                                    法  官  方錦源
以上正本證明與原本無異。
如不服本判決，應於收受送達後10日內向本院提出上訴書狀。
中　　華　　民　　國　　96　　年　　4　　月　　20　　日
 　　　　　　　　　　　　　　　　　書記官   鄧思辰
